臺灣板橋地方法院刑事判決　　　　　　 100年度易字第1850號
公　訴　人　臺灣板橋地方法院檢察署檢察官
被　　　告　陳旺
上列被告因違反毒品危害防制條例案件，經檢察官提起公訴（10
0 年度毒偵字第2324號），被告於準備程序中就被訴事實為有罪
之陳述，經本院裁定進行簡式審判程序，判決如下：
    主  文
陳旺施用第二級毒品，處有期徒刑伍月，如易科罰金，以新臺
幣壹仟元折算壹日。扣案之第二級毒品甲基安非他命壹包（驗餘
淨重零點伍伍零捌公克）沒收銷燬，盛裝上開第二級毒品甲基安
非他命之包裝袋壹只、玻璃球壹個均沒收。
    事  實
一、陳旺：(一)於民國87年間，因連續施用第一、二級毒品案件
    ，經臺灣臺北地方法院以86年度訴字2731號裁定送勒戒處所
    觀察、勒戒後，認無繼續施用毒品之傾向，於87年7 月14日
    觀察、勒戒執行完畢釋放，並由同院以86年度訴字2731號為
    免刑判決確定；(二)於上述觀察、勒戒執行完畢釋放後5 年內
    之90年間，因施用第一、二毒品案件，經臺灣士林地方法院
    以90年度毒聲字第1211號裁定送勒戒處所觀察、勒戒後，認
    無繼續施用毒品之傾向，於90年10月5 日觀察、勒戒執行完
    畢釋放，並由臺灣士林地方法院檢察署檢察官以90年度毒偵
    字1576號為不起訴處分確定；(三)於91年間，因施用第一、二
    毒品案件，經臺灣宜蘭地方法院以91年度毒聲字第528 號裁
    定令入戒治處所施以強制戒治，復經同院以92年度毒聲字第
    257 號裁定停止戒治，所餘戒治期間付保護管束，並於92年
    5 月16日釋放出所，復於93年1 月9 日因毒品危害防制條例
    修正報結而未執行完畢，同案經檢察官提起公訴，經最高法
    院於93年6 月30日以93年度台非字第151 號各判處有期徒刑
    8 月、5 月，應執行有期徒刑1 年確定；(四)於91年間，因持
    有第一、二級毒品案件，經臺灣宜蘭地方法院以91年度易字
    第460 號判處有期徒刑6 月，於92年4 月1 日確定；(五)上開
    (三)、(四)所示之有期徒刑8 月、5 月、6 月，經臺灣宜蘭地方
    法院以93年度聲字第541 號裁定應執行有期徒刑1 年5 月確
    定；(六)於93年間，因違反槍枝彈藥刀械管制條例案件，經臺
    灣高等法院以93年度上訴字第1144號判處有期徒刑7 年，併
    科罰金新臺幣（下同）15萬元，上訴後經最高法院於93年11
    月11日以93年度台上字第6016號駁回上訴確定；(七)於93年間
    ，因連續施用第一級毒品案件，經臺灣宜蘭地方法院以93年
    度訴字第326 號判處有期徒刑1 年，於93年10月25日確定；
    (八)於94年間，因侵占案件，經臺灣宜蘭地方法院以94年度宜
    簡字第31號判處罰金3000元，於94年4 月25日確定；(九)上開
    (七)、(八)所示之有期徒刑1 年、罰金3000元復經臺灣宜蘭地方
    法院以96年度聲減字第703 號裁定各減為有期徒刑6 月、罰
    金1500元，與上開(六)所示不得減刑之有期徒刑7 年、罰金15
    萬元定其應執行之刑為有期徒刑7 年4 月、罰金15萬2000元
    確定，再與上開(五)所示之有期徒刑1 年5 月接續執行，於99
    年12月24日縮短刑期假釋出監並付保護管束（現仍在保護管
    束中，於本案不構成累犯）。
二、詎陳旺猶不知悔改，明知甲基安非他命係毒品危害防制條
    例第2 條第2 項第2 款所明定列管之第二級毒品，不得施用
    、持有，竟仍基於施用第二級毒品甲基安非他命之犯意，於
    100 年3 月14日12時許（起訴書略載為100 年3 月17日7 時
    5 分許為警採尿回溯前96小時內之某時），在其位於新北市
    ○○區○○街211 巷41號4 樓801 室之居所內，以將甲基安
    非他命置入玻璃球內燒烤後吸食煙霧之方式，施用甲基安非
    他命1 次。嗣於100 年3 月17日3 時5 分許，在上址居所內
    為警查獲，並扣得甲基安非他命1 包（驗餘淨重0.5508公克
    ）及玻璃球1 個。經警採集其尿液檢體送驗後，結果呈現安
    非他命及甲基安非他命陽性反應，始悉上情。
三、案經宜蘭縣政府警察局蘇澳分局報告臺灣板橋地方法院檢察
    署檢察官偵查起訴。
    理  由
一、本案被告陳旺所犯係死刑、無期徒刑、最輕本刑為3 年以
    上有期徒刑以外之罪，其於準備程序中就前揭被訴事實均為
    有罪之陳述，經本院告知簡式審判程序之旨，並聽取被告與
    公訴人之意見後，認無不得或不宜改依簡式審判程序進行之
    情事，依刑事訴訟法第273 條之1 第1 項、第284 條之1 規
    定，裁定本案進行簡式審判程序；且依同法第273 條之2 及
    第159 條第2 項規定，不適用傳聞法則有關限制證據能力之
    相關規定，合先敘明。
二、上揭犯罪事實，業據被告於本院審理時自白不諱，且被告為
    警查獲後，經警採集其尿液檢體送鑑定，先以酵素免疫分析
    法（EIA ）初步檢驗，呈現安非他命類陽性反應，再以氣相
    層析質譜儀法（GC/MS ）確認檢驗，亦呈現安非他命及甲基
    安非他命陽性反應等情，有慈濟大學濫用藥物檢驗中心檢驗
    總表、宜蘭縣政府警察局蘇澳分局毒品犯罪嫌疑人尿液採驗
    管制紀錄各1 紙在卷可稽（見偵查卷宗第50、51頁）及甲基
    安非他命1 包、玻璃球1 個扣案可資佐證。又扣案之白色透
    明結晶1 包，經送鑑定後，認實稱毛重0.8310公克（含1 袋
    2 標籤），淨重0.5510公克，取樣0.0002公克，餘重0.5508
    公克，檢出含有甲基安非他命成分之事實，亦有交通部民用
    航空局航空醫務中心100 年4 月1 日航藥鑑字第1001789 號
    毒品鑑定書1 紙附卷可考（見偵查卷宗第52頁），足徵被告
    任意性之自白與事實相符，應堪採信。按施用第一、二級毒
    品為犯罪行為，毒品危害防制條例第10條第1 項、第2 項各
    定有處罰明文。故施用該毒品者，依前揭規定本應科以刑罰
    ，惟基於施用毒品之人，兼有病患屬性，乃於刑事政策上對
    合於一定條件之施用者，依同條例第20條、第23條之規定，
    施以觀察、勒戒及強制戒治之治療，期以保安處分替代刑罰
    ，戒斷其身、心癮。嗣因其程序過於繁雜，上揭條例於92年
    7 月9 日修正公布，自93年1 月9 日施行，將該第20條、第
    23條之保安處分程序，單純區分為「初犯」、「5 年內再犯
    」及「5 年後再犯」3 種；依其立法理由之說明：「初犯」
    ，經觀察、勒戒或強制戒治後，應為不起訴處分或不付審理
    之裁定；經觀察、勒戒或強制戒治執行完畢釋放後，「5 年
    內再犯」者，因其再犯率甚高，原實施之觀察、勒戒及強制
    戒治既已無法收其實效，爰依法追訴或裁定交付審理。至於
    經觀察、勒戒或強制戒治執行完畢釋放後，「5 年後再犯」
    者，前所實施之觀察、勒戒或強制戒治已足以遮斷其施用毒
    品之毒癮，為期自新及協助其斷除毒癮，仍適用「初犯」規
    定，先經觀察、勒戒或強制戒治之程序。從而依修正後之規
    定，僅限於「初犯」及「5 年後再犯」2 種情形，始應先經
    觀察、勒戒或強制戒治程序，不能逕行起訴，亦即設為施用
    毒品罪起訴條件之限制。但倘被告於5 年內已再犯，經依法
    再為保安處分或追訴處罰者，縱其第3 次（或第3 次以上）
    施用毒品之時間，在初犯之保安處分執行完畢釋放5 年以後
    ，即非屬「5 年後再犯」之情形，且因前有「5 年內再犯」
    情形，顯見其再犯率甚高，原實施之保安處分無法收其實效
    ，毋庸仍予寬典處遇，而應依該條例第10條逕予刑罰制裁。
    至於第3 次（或第3 次以上）施用毒品之時間，是否宜有期
    間限制？以多久為適宜？則分屬刑事政策、專門醫學之範圍
    ，非審判機關所能決定，有待循立法途徑解決（最高法院98
    年度台非字第56號判決意旨參照）。經查，被告前於87年間
    ，因連續施用第一、二級毒品案件，經臺灣臺北地方法院以
    86年度訴字2731號裁定送勒戒處所觀察、勒戒後，認無繼續
    施用毒品之傾向，於87年7 月14日觀察、勒戒執行完畢釋放
    ，並經同院以86年度訴字2731號為免刑判決確定；復於上述
    觀察、勒戒執行完畢釋放後5 年內之90年間，因施用第一、
    二級毒品案件，經臺灣士林地方法院以90年度毒聲字第1211
    號裁定送勒戒處所觀察、勒戒後，認無繼續施用毒品之傾向
    ，於90年10月5 日觀察、勒戒執行完畢釋放，並經臺灣士林
    地方法院檢察署檢察官以90年度毒偵字1576號為不起訴處分
    確定等節，有臺灣高等法院被告前案紀錄表、臺灣臺北地方
    法院87年度訴字第2731號刑事判決書各1 份在卷為憑。是以
    被告於87年間初犯施用毒品罪後，於初犯之觀察、勒戒執行
    完畢釋放後5 年內之90年間再犯施用毒品罪，並經法院裁定
    觀察、勒戒之保安處分，已屬「5 年內再犯」之情形，而與
    毒品危害防制條例第20條所定「初犯」或「5 年後再犯」始
    得以觀察、勒戒之保安處分替代刑事追訴程序之要件不符，
    自應依毒品危害防制條例第23條第2 項規定，依法追訴、處
    罰。本案事證明確，被告犯行洵堪認定，應依法論科。
三、按甲基安非他命係毒品危害防制條例第2 條第2 項第2 款所
    明定列管之第二級毒品。是核被告所為，係犯毒品危害防制
    條例第10條第2 項之施用第二級毒品罪。被告施用甲基安非
    他命前後，持有甲基安非他命之低度行為，為施用之高度行
    為所吸收，不另論罪。爰審酌被告曾因施用毒品案件，經觀
    察、勒戒執行完畢釋放，並獲得不起訴處分之寬典（見卷附
    臺灣高等法院被告前案紀錄表），猶不知悔改，而再犯本件
    施用第二級毒品罪，顯見其戒除毒癮之意志薄弱，惟其施用
    毒品係自戕行為，對他人法益尚無具體危害，兼衡被告之品
    行、智識程度、生活狀況、犯罪之動機、目的、手段、所生
    危害、坦承犯行之犯罪後態度等一切情狀，量處如主文所示
    之刑，並諭知易科罰金之折算標準。
四、末查，扣案之甲基安非他命1 包（驗餘淨重0.5508公克），
    為本案查獲之第二級毒品，應依毒品危害防制條例第18條第
    1 項前段規定宣告沒收銷燬（因鑑定所需而取樣耗用之甲基
    安非他命0.0002公克，既已滅失，自毋庸為沒收銷燬之諭知
    ，併此敘明）；至扣案用以盛裝上開甲基安非他命之包裝袋
    1 只，於鑑定時既可與甲基安非他命分別秤重，足證可與甲
    基安非他命析離，且係用於包裹毒品，防其裸露、潮濕，便
    於持有、攜帶與施用，與玻璃球1 個均係被告所有供犯本案
    施用第二級毒品罪所用之物，亦據被告於本院審理時供明在
    卷（見本院卷宗第46頁），爰依刑法第38條第1 項第2 款規
    定，均併予宣告沒收。
據上論斷，應依刑事訴訟法第273 條之1 第1 項、第299 條第1
項前段，毒品危害防制條例第10條第2 項、第18條第1 項前段，
刑法第11條、第41條第1 項前段、第38條第1 項第2 款，判決如
主文。
本案經檢察官黃明絹到庭執行職務。
中    華    民    國    100  年     7     月    12    日
                  刑事第八庭    法  官    賴彥魁
上列正本證明與原本無異。
如不服本判決，應於判決送達後10日內，向本院提出上訴書狀，
並應敘述具體理由；其未敘述上訴理由者，應於上訴期間屆滿後
20日內向本院補提理由書（均須按他造當事人之人數附繕本），
「切勿逕送上級法院」。
                                書記官    楊文祥
中    華    民    國    100   年    7     月    12    日
附錄本案論罪科刑法條全文：
毒品危害防制條例第10條
施用第一級毒品者，處6 月以上5 年以下有期徒刑。
施用第二級毒品者，處3 年以下有期徒刑。